【裁判字號】    95,上訴,1258
【裁判日期】    950810
【裁判案由】    準強盜
【裁判全文】
臺灣高等法院臺中分院刑事判決        95年度上訴字第1258號
上  訴  人  臺灣臺中地方法院檢察署檢察官
被      告  丙○○
                    （另案在臺灣臺中監獄臺中分監執行中）
指定辯護人  本院公設辯護人  丁○○
上列上訴人因被告準強盜案件，不服臺灣臺中地方法院95年度訴
字第455號，中華民國95年4月27日第一審判決（起訴案號：臺灣
臺中地方法院檢察署95年度偵字第2644號），提起上訴，本院判
決如下：
    主  文
上訴駁回。
    犯罪事實
一、丙○○前曾因竊盜及公共危險案件，經臺灣臺中地方法院分
    別判處有期徒刑3月、3月確定，嗣分別於民國93年3月29日
    、94年6月4日執行完畢。詎仍不知悔改，又意圖為自己不法
    之所有，於95年2月5日清晨6時30分許，在臺中縣東勢鎮○
    ○路297號之東勢農民醫院內，竊取愛心捐款箱內之現金新
    臺幣（下同）5百元得逞，然當場為該醫院所屬人員乙○○
    及徐淑娟發現，乙○○即行逮捕之，以右手抓住丙○○所穿
    外套上車縫之徽章，丙○○為脫免逮捕，竟與乙○○發生拉
    扯，並當場以手用力甩撥揮舞，並擊中乙○○之右上臂，而
    對乙○○當場施以強暴，乙○○因而受有右上臂疼痛（此部
    分未成傷）及右手第四指脫臼之傷害（傷害部分未據告訴）
    ，丙○○旋逃離現場。嗣為警循線查獲。
二、案經臺中縣警察局東勢分局報請臺灣臺中地方法院檢察署檢
    察官偵查起訴。
    理  由
一、訊據被告丙○○固坦承於上開時地，竊取愛心捐款箱內之現
    金之後逃逸等情不諱，然矢口否認有何施用強暴之準強盜犯
    行，並辯稱：當天行竊後，伊緊張要跑，走到門口時被一個
    女生發現，她從後面抓住伊，拉伊的衣服，伊掙扎跑走而已
    云云。指定辯護人則為被告辯稱：被告在客觀上並無施暴之
    行為，係在其所為竊盜犯行被人發現後情急無措之情況下，
    欲行掙脫急於離開現場，被告主觀上及客觀上並無積極施以
    強暴行為而脫免逮捕或防護贓物之故意或行為，被告犯罪情
    節，與準強盜罪之構成要件不合云云。惟查：證人乙○○於
    原審95年4月13日審理時結證稱：「我本來在急診室裡面，
    跑到急診室門口，他從愛心箱前面要跑出去，會經過急診室
    門口，他從我的方向衝過來，我就伸手拉他、抓他的衣服，
    就與他發生扭打，他力氣很大，沒有扭扯很久，他有戴安全
    帽、全身有配備，他一拉扯後就往外跑」、「（你伸出手拉
    被告衣服，發生扭打的過程？）我右手先抓到他的右肩，他
    一直往外衝，我拉他往下，他的手一直亂揮要把我的手撥開
    ，我一直往下低怕被他的手揮到，我往下蹲下來手還是一直
    抓著他的衣服，結果他的衣服被我抓破，他就跑出去，我們
    還是追到醫院外面，但是追不到」、「（被告的手揮動情形
    ？）他的右手一直要把我的手揮掉，他一直往後揮」、「（
    你當時有無受傷？）有，右手無名指最後壹個指節往上翹，
    就是脫臼」、「（為何造成脫臼？）因為我抓著對方，對方
    一直掙扎，才造成脫臼」、「（整個抓的過程中，被告揮手
    有無打到你？）有揮到我的手的上手臂，但沒有成傷」、「
    （整個你抓他、他掙脫的過程有多久？）不到二十秒」、「
    （有無其他人加入抓他？）有，跟我一樣值大夜班的人也想
    去抓，但只有我抓到被告」、「（你確定有將他的外套扯破
    ？）是扯破外套上的徽章」、「（當時是否花很大力氣，才
    會把徽章拉下來？）是。而且被告當時想要往外跑在掙扎」
    、「（右上臂是否完全沒有痛感？）不可能完全沒有痛感」
    、「（你的意思是手臂的痛比手指的痛還好？）是。無名指
    脫臼的痛比較痛」等語。另證人徐淑娟亦結證稱：「（你看
    到被告時，被告已經在偷愛心箱？）是，我看到他用手破壞
    愛心箱中間供人投錢的孔，我看到時他的手已經深入愛心箱
    拿錢」、「（你看到時，如何反應？）我當時原本已經走出
    急診室門口，我看到被告偷錢，就告訴急診室裡面的郭小姐
    ，郭小姐大喊小偷，被告看我一眼，又抓住錢就趕快跑」、
    「（被告跑的方向？）他往醫院大門口跑，會經過急診室門
    口」、「（被告跑的過程中，醫院有無人攔截他？）有，郭
    小姐有去攔他」、「（郭小姐如何攔截被告？）被告從急診
    室前面經過，郭小姐拉他，他一直要掙脫。最後被他掙脫開
    」、「（郭小姐抓被告時，被告掙脫的情形？）郭小姐抓住
    被告，有抓到東西掉下來，被告的手一直揮要掙脫，被告力
    氣很大，所以就掙脫開了」、「（被告的手如何揮？）他想
    把郭小姐甩掉，因為郭小姐有抓住被告」、「（郭小姐抓住
    被告時，有什麼東西掉下來？）有像徽章的東西被抓下來」
    、「（郭小姐如何受傷？）郭小姐抓被告的時候，被告掙脫
    ，郭小姐的手有受傷，不知道怎麼被揮到的」、「（你確定
    被告要掙脫，一直在揮他的手？）是」等語。參以該二目擊
    證人乙○○、徐淑娟所證述之情節互核無訛，且有證人乙○
    ○提出之東勢鎮農會附設農民醫院於95年2月5日開具之診斷
    證明書附卷可稽，及贓物認領保管單1紙、相片8幀在卷足憑
    ，足證證人乙○○、徐淑娟前揭證述情節屬實。按現行犯，
    不問何人得逕行逮捕之，刑事訴訟法第88條第1項定有明文
    ，且就逮捕方式此並無何要式規定，證人乙○○發現被告前
    揭竊盜犯行，依法自得逕行逮捕之，證人乙○○前揭證述其
    發現被告竊盜後當場上前拉住被告，防止被告離開現場之舉
    ，顯係出於當場逮捕被告之行為無訛，足認被告於遭證人乙
    ○○拉住之際，確有欲離去現場而施用強暴脫免證人乙○○
    逮捕行為之主觀認識，已該當於準強盜罪之犯罪構成要件。
    綜上所述，被告及辯護人前揭所辯，並不足採。又公訴人雖
    認被告竊取之金額應為1千2百元，然查，證人即農民醫院負
    責愛心箱事務之社工人員田涵雯於原審審理時結證稱：「（
    愛心箱多久開啟一次？）1個月開啟1次，約每月10幾日開啟
    」、「（本案發生在95年2月5日，前一次開箱的日期？）1
    月19日」、「（1月19日開箱時，裡面的錢是否清空？）是
    」、「（95年2月5日被告竊取愛心箱後，事發後你們有無清
    點箱內金額？）有，裡面金額大約還有6、7百元」、「（你
    在警詢時說，每月愛心箱大約有多少錢？）1千多到2千元」
    、「（95年2月5日之前，有無大約看看愛心箱內有多少錢？
    ）應該超過1千多元，大約是1千5百元」、「（被偷走的錢
    大約是6、7百元？）大概是，我們被偷之前沒有清點」等語
    ，是以依證人田涵雯之證言，證人田涵雯於本件發生前並未
    清點愛心箱內之金額，所稱數額均係猜測之詞，及愛心箱每
    月開箱一次，且每月約1千多至2千元，事後箱內仍剩餘6、7
    百元，以本件事故發生時之95年2月5日距離農民醫院愛心箱
    前次開箱時間僅10餘日（即半個月左右），被告所竊取之金
    額應未達1千2百元甚明，而被告自承所竊取之金額為5百元
    ，以愛心箱遭竊時間及所剩餘之金額觀之，應屬可採，是被
    告竊取之金額應為5百元，而非公訴人所認之1千2百元，應
    可認定。因而認本件事證明確，被告上開犯行，洵堪認定。
二、按刑法第329條準強盜罪之所謂施強暴或脅迫，只須有此行
    為即足，並不以致使被害人不能抗拒為必要，此與強盜罪係
    以強暴、脅迫等手段，致使被害人不能抗拒為構成要件者不
    同；又刑法準強盜罪，係以竊盜或搶奪為前提，在脫免逮捕
    之情形，其竊盜或搶奪既遂者，即以強盜既遂論，如竊盜或
    搶奪為未遂，即以強盜未遂論，有最高法院91年度臺上字37
    46號、68年度臺上字第2772號判決意旨可資參照。是核被告
    竊取農民醫院愛心箱內5百元得手後欲離去之際，因脫免逮
    捕，而當場對證人徐淑娟施以強暴之所為，係犯刑法第329
    條之準強盜罪，應依刑法第328條第1項之強盜既遂罪論處。
    又被告前曾因竊盜及公共危險案件，經臺灣臺中地方法院分
    別判處有期徒刑3月、3月確定，嗣分別於93年3月29日、94
    年6月4日入監執行完畢，有臺灣高等法院被告前案紀錄表1
    份附卷可考，其受有期徒刑執行完畢後，於五年內再犯本件
    有期徒刑以上之罪，為累犯，應加重其刑。原審法院因認被
    告罪證明確，適用刑法第329條、第328條第1項、第47條之
    規定，審酌被告因失業多時而一時失慮，致罹重典，於本案
    中所竊得之現金僅5百元，犯罪所得甚微，且被告所施強暴
    行為亦僅徒手傷害乙○○，而乙○○之傷勢尚屬輕微，此外
    被告並無其他嚴重暴行，縱科以法定最低度之刑即5年有期
    徒刑，猶嫌過重，其犯罪情狀，在客觀上顯足以引起一般同
    情，乃依刑法第59條規定，酌量減輕其刑。上述加重減輕原
    因，並依法先加後減之。另參酌被告前有多次竊盜前科，有
    前揭被告前案紀錄表可稽，詎仍不思悔改，甫經執行前案竊
    盜科處之有期徒刑完畢後復犯本案，顯未見教化矯治之效，
    不思正途戮力向上，竟圖他人財物之不法利益，即起意行竊
    ，並為脫免逮捕而造成證人乙○○受有前開傷害，迄未與被
    害人達成和解，取得諒解，惟念及被告行竊所得非鉅，所施
    強暴行為情狀尚屬輕微，且於原審審理中供承部分犯行，犯
    後態度尚可，並參酌被告前案紀錄之量刑輕重等一切情狀，
    量處有期徒刑3年6月，以示懲儆。核其認事用均無違誤，量
    刑亦屬妥適，應予維持。檢察官上訴意旨認被告所為惡行已
    「天理難容」，原審法院依刑法第59條規定酌減其刑，破壞
    罪刑法定之原則，而指摘原判決不當。然本件被告所犯並非
    自始即屬強盜犯行，而係竊盜後為逃逸現場，掙脫逮捕時，
    施用徒手暴力，其犯罪情節遠非固有強盜罪可比擬，但其法
    定刑卻與固有強盜罪相同，衡之國民法律感情，難認無情輕
    法重之情形，原判決因而適用刑法第59條規定酌減其刑，應
    屬允當，本件上訴並無理由，應予駁回。
據上論斷，應依刑事訴訟法第368，判決如主文。
本案經檢察官甲○○到庭執行職務。
中    華    民    國    95    年    8     月    10    日
               刑事第六庭  審判長法  官  李  文  雄
                                 法  官  黃  永  祥
                                 法  官  邱  顯  祥
上列正本證明與原本無異。
如不服本判決應於收受送達後十日內向本院提出上訴書狀，其未
敘述上訴之理由者並得於提起上訴後十日內向本院補提理由書（
均須按他造當事人之人數附繕本）。
                                 書記官  陳  桂  芬
中    華    民    國    95    年    8     月    11    日
                                                      Ｆ


司法院資訊處製作；財團法人民間司法改革基金會備份。
